【裁判字號】    99,交聲,2339
【裁判日期】    990622
【裁判案由】    聲明異議
【裁判全文】
臺灣臺中地方法院交通事件裁定        99年度交聲字第2339號
原處分機關  交通部公路總局臺中區監理所臺中市監理站
聲明異議人
即受處分人  甲○○
上列聲明異議人即受處分人因違反道路交通管理處罰條例案件，
對於交通部公路總局臺中區監理所臺中市監理站民國99年6月3日
所為之處分（裁監稽違字第裁61-HC0000000號裁決書）聲明異議
，本院裁定如下：
    主    文
原處分撤銷，發回交通部公路總局臺中區監理所臺中監理站。
    理    由
一、原處分機關略以：聲明異議人即受處分人（下稱受處分人）
    甲○○於民國99年2月7日21時17分許，騎乘車牌號碼JRM-53
    3號重型機車，在臺中縣烏日鄉○○路○段九德農會前，經警
    施以酒精濃度檢測為每公升1.04毫克，超過規定標準之每公
    升0.25毫克之違規，為臺中縣警察局烏日分局烏日派出所員
    警當場舉發，並經本站依道路交通管理處罰條例第35條第1
    項第1款規定，裁處受處分人吊扣汽車駕照（小型車職業駕
    駛）執照12個月、施以道安講習【罰鍰部分業經法院判決有
    期徒刑4個月，依行政罰法第26條之規定，無須再為繳納罰
    鍰】，於法並無不合等語。
二、異議人即受處分人聲明異議意旨略以：伊係騎乘機車酒駕，
    ，伊之生活尚仰賴小型車職業駕照，請撤銷原處分，不要吊
    扣其小型車職業駕照等語。
三、按汽車駕駛人飲用酒類或其他類似物後，其吐氣所含酒精濃
    度超過每公升0.25毫克或血液中酒精濃度超過百分之0.05以
    上者，不得駕車；汽車駕駛人，有第35條第1項規定之酒後
    駕車情形，應接受道路交通安全講習；汽車駕駛人，駕駛汽
    車經測試檢定酒精濃度超過規定標準，處新臺幣1萬5000元
    以上6萬元以下罰鍰，並當場移置保管該汽車及「吊扣」其
    駕駛執照1年，道路交通安全規則第114條第2款、道路交通
    管理處罰條例第24條、道路交通管理處罰條例第35條第1項
    第1款分別載有明文。又按道路交通管理處罰條例第68條業
    於94年12月14日修正，並自95年3月1日施行，修正前之道路
    交通管理處罰條例第68條規定：「汽車駕駛人，因違反本條
    例及道路交通安全規則之規定，受【吊扣或】吊銷駕駛執照
    處分時，【吊扣或】吊銷其持有各級車類之駕駛執照」，而
    修正後之道路交通管理處罰條例第68條規定：「汽車駕駛人
    ，因違反本條例及道路交通安全規則之規定，受吊銷駕駛執
    照處分時，吊銷其持有各級車類之駕駛執照。」查，該條文
    修正前，其原提案修正條文為：「汽、機車駕駛人，因違反
    本條例及道路交通安全規則之規定，受【吊扣或吊銷】駕駛
    執照處分時，【吊扣或吊銷】其違法或違規當時所駕駛車輛
    之駕駛執照。」立法理由略以：「原條文將違法或違規駕駛
    人所持有各級車類之駕駛執照一併吊扣或吊銷失之過酷，影
    響人民工作及生活甚鉅，爰修正之」等語，是以其立法意旨
    在於違規行為對道路交通秩序之維持及道路交通安全已生較
    大之影響，故規定吊扣或吊銷其持有各級車類之駕駛執照，
    以限制其繼續駕車行駛道路之權利，其係屬於駕駛行為之限
    制，並不因所持駕駛執照種類不同而有所差異。而最後通過
    之修正條文，係將道路交通管理處罰條例第68條原有條文之
    【吊扣或】三字刪除各情，則依前開說明，按上開規定受【
    吊銷駕照】處分者，仍維持吊銷其持有各級車類之駕駛執照
    ，至於受【吊扣駕照】處分者，則僅【吊扣】其違法或違規
    當時所駕駛車輛之駕駛執照，不再吊扣其持有各級車類之駕
    駛執照，此觀之立法理由及立法經過至明。
四、經查：
(一)、受處分人於99年2月7日21時17分許，騎乘車牌號碼JRM-533
    號重型機車，在臺中縣烏日鄉○○路○段九德農會前，經警
    施以酒精濃度檢測為每公升1.04毫克，超過規定標準之每公
    升0.25毫克之違規，為臺中縣警察局烏日分局烏日派出所員
    員警當場舉發等情，為受處分人所不爭，並有臺中縣警察局
    中縣警交字第HC0000000號舉發違反道路交通管理事件通知
    單在卷可稽。又受處分人為本件違規行為時，係駕駛重型機
    車乙節，有上開舉發通知單附卷可憑。則揆諸前開說明，本
    件受處分人上開之違規行為，依法應所受之處分應為限制其
    駕駛重型機車之權利，原處分機關依法即僅能吊扣其重型機
    車駕駛執照，並無得吊扣受處分人持有他級駕駛執照之依據
    ，原處分機關逕為裁罰吊扣受處分人之汽車駕駛執照（小型
    車職業駕駛執照）12個月之處分，即難謂適法。
(二)、另受處分人雖曾領有重型機車駕駛執照，惟其前於98年5月1
    日，即因酒駕違規業經原處分機關執行吊銷處分，迄今尚未
    重新考領，有受處分人機車駕照基本資料等在卷足憑，是受
    處分人於99年2月7日為本件違規行為時，並未領有重型機車
    駕照。本件受處分人雖未有重型機車執照，而違規酒後駕駛
    重型機車，並非即無從執行吊扣駕駛執照之處分而不罰，僅
    係如何為適當處分及執行之問題，否則徒使道路交通管理處
    罰條例第35條第1項第1款、第67條第6項規定形同具文。
五、綜上所述，原處分機關逕行裁處受處分人吊扣汽車駕駛執照
    （職業小型車）12個月，並施以道安講習，尚有未洽，本件
    受處分人聲明異議，為有理由，應由本院將原處分撤銷，發
    回原處分機關再依法裁決，以資適法。
六、據上論斷，應依道路交通管理處罰條例第87條第2項，道路
    交通案件處理辦法第20條規定，裁定如主文。
中    華    民    國    99    年    6    月     22    日
                  交通法庭      法  官  李慧瑜
上正本證明與原本無異。
如不服本裁定，應於送達後五日內，向本院提出抗告狀。
                                書記官  張雅慧
中    華    民    國    99    年    6    月     22    日

司法院資訊處製作；財團法人民間司法改革基金會備份。
